臺灣臺北地方法院民事判決　九十一年度訴字第三一○七號
　　原　　　告　Ｙ○○
　　　　　　　　ａ○○○
　　　　　　　　地○○
　　　　　　　　玄○○
　　　　　　　　宙○○
　　　　　　　　黃○○
　　　　　　　　宇○○
　　　　　　　　戌○○○
　　　　　　　　Ｊ○○○
　　　　　　　　天　○
　　　　　　　　林敬逋
　　　　　　　　寅○○
　　　　　　　　丑○○
　　　　　　　　卯○○
　　　　　　　　辰○○○
　　　　　　　　林謝麗郁
　　被　　　告　Ｅ○○
　　　　　　　　子○○
　　　　　　　　ｃ○○
　　　　　　　　酉○○
　　　　　　　　Ｄ○○
　　　　　　　　Ｕ○○
　　　　　　　　亥○○
　　　　　　　　Ｈ○○
　　　　　　　　Ｍ○○
　　　　　　　　Ｃ○○
　　　　　　　　甲○○
　　　　　　　　戊○○
　　　　　　　　壬○○
　　　　　　　　ｂ○○
　　　　　　　　丁○○
　　　　　　　　Ｆ○○
　　　　　　　　Ａ○○
　　　　　　　　Ｉ○○
　　　　　　　　Ｎ○○
　　　　　　　　Ｐ○○
　　　　　　　　Ｗ○○
　　　　　　　　Ｖ○○
　　　　　　　　乙○○
　　　　　　　　Ｑ○○
　　　　　　　　辛○○
　　　　　　　　Ｔ○○
　　　　　　　　Ｏ○○
　　　　　　　　未○○
　　　　　　　　午○○○
　　　　　　　　申○○
　　　　　　　　己○○
　　　　　　　　Ｂ○○
　　　　　　　　Ｓ○○
　　　　　　　　Ｒ○○
　　　　　　　　Ｌ○○
　　　　　　　　Ｚ○○
　　　　　　　　Ｋ○○
　　　　　　　　巳○○
　　　　　　　　Ｘ○○
　　　　　　　　Ｇ○○
　　　　　　　　丙○○
　　　　　　　　庚　○
　　　　　　　　癸○○
　　　　　　　　ｅ○○
　　　　　　　　ｄ○○
右當事人間給付土地價金事件，本院判決如左：
    主      文
被告應給付原告新台幣參佰零肆萬貳仟柒佰柒拾伍元，及自民國八十二年二月十二日
起至清償日止，按年息百分之五計算之利息。
訴訟費用由被告負擔。
    事      實
甲、原告方面：
壹、聲明：如主文所示。
貳、陳述：
一、被告Ｈ○○、Ｍ○○、甲○○、Ｃ○○、戊○○、壬○○、ｂ○○（原名藍慧娜
    ）、丁○○、Ｆ○○、Ａ○○、Ｉ○○、Ｎ○○、Ｐ○○、Ｗ○○、Ｖ○○、乙○○、Ｑ○○、辛○○、Ｔ○○、Ｏ○○、未○○、午○○○、申○○、己○○
    、Ｒ○○、Ｌ○○、Ｚ○○、Ｋ○○、巳○○、Ｘ○○、Ｇ○○、丙○○、庚○
    、Ｅ○○、子○○（原名許子○○）、ｃ○○、酉○○、Ｄ○○、亥○○、Ｃ○○、甲○○、Ｕ○○及已歿訴外人張仁德（即Ｂ○○、Ｓ○○之被繼承人）、蘇
    天元（即癸○○、ｅ○○、ｄ○○之被繼承人）及訴外人榕成開發股份有限 (原
    名榕成建設股份有限公司，下稱榕成公司) 於民國八十二年二月一日將渠等與原
    告之被繼承人張林羊共有坐落台北市○○區○○段二小段七三八地號（面積○點
    ○三一五公頃）及同地段七四○地號（面積○點○五二五公頃）兩筆土地，依土
    地法第三十四條之一第一項規定由逾共有人人數及應有部分半數之共有人同意，
    以新台幣（下同）五千二百九十二萬元出售予訴外人孫培建，而出售該地之共有
    人，為申辦所有權移轉變更登記應備證明文件，乃將張林羊可分配之價金三百零
    四萬二千七百七十五元（原可受配七百五十六萬元，扣除應繳土地增值稅及歷年
    積欠稅款與罰鍰共計四百五十一萬七千二百二十五元後，尚餘三百零四萬二千七
    百七十五元），於同年月十一日以張林羊為提存物受取人於八十二年度存字第四
    六三號提存事件向本院提存所申辦提存後，逕向台北市古亭地政事務所聲請所有
    權移轉登記完畢。
二、惟原告之被繼承人張林羊早於四十九年五月二十九日即已死亡，被告Ｈ○○、Ｍ
    ○○、甲○○、Ｃ○○、戊○○、壬○○、ｂ○○、丁○○、Ｆ○○、Ａ○○、
    Ｉ○○、Ｎ○○、Ｐ○○、Ｗ○○、Ｖ○○、乙○○、Ｑ○○、辛○○、Ｔ○○
    、Ｏ○○、未○○、午○○○、申○○、己○○、Ｒ○○、Ｌ○○、Ｚ○○、Ｋ
    ○○、巳○○、Ｘ○○、Ｇ○○、丙○○、庚○、Ｅ○○、子○○、ｃ○○、酉
    ○○、Ｄ○○、亥○○、Ｃ○○、甲○○、Ｕ○○及已歿訴外人張仁德、蘇天元
    等於八十二年二月十一日提存時，依法應事先以書面通知張林羊之繼承人，詎被
    告等竟未為此，原告遲至八十九年間始獲悉此事，因被告前所為價金提存係以已
    死亡之張林羊為提存物之受領人，於法未合，自不生清償效力。爰依繼承及土地
    法第三十四條之一規定之法律關係提起本件訴訟，請求被告給付如聲明所示之金
    額及利息。
三、又依土地法第三十四條之一第三項前段規定：「第一項共有人，對於其他共有人
    應得之對價或補償，負連帶清償責任。」，被告Ｈ○○、Ｍ○○、甲○○、Ｃ○○、戊○○、壬○○、ｂ○○、丁○○、Ｆ○○、Ａ○○、Ｉ○○、Ｎ○○、Ｐ
    ○○、Ｗ○○、Ｖ○○、乙○○、Ｑ○○、辛○○、Ｔ○○、Ｏ○○、未○○、
    午○○○、申○○、己○○、Ｒ○○、Ｌ○○、Ｚ○○、Ｋ○○、巳○○、Ｘ○○、Ｇ○○、丙○○、庚○、Ｅ○○、子○○、ｃ○○、酉○○、Ｄ○○、亥○○、Ｃ○○、甲○○、Ｕ○○及已歿訴外人張仁德、蘇天元前既均為系爭土地之
    共有人，尚且附和榕成公司為首在上開基地上營建號稱「翠堤豪景」十層樓四幢
    大廈均已分別出售予第三人，獲利頗為豐厚均沾餘利，依上揭第三項前段所著條
    文意旨，被告等對他共有人即原告等人應得之土地價金皆應負全額連帶清償責任
    。
參、證據：提出提存書（含附表）、土地買賣契約書、所有權移轉契約書、台北市文
    山區第一戶政事務所簡便行文表，本院提存所（八二）存智字第四六三號函、繼
    承系統表各乙件、土地增值稅繳款書二件、戶籍謄本五十九件為證。
乙、被告方面：
（甲）、被告Ｅ○○、子○○、ｃ○○、酉○○、Ｄ○○、Ｕ○○、Ｃ○○、甲○○
        、Ｕ○○未於言詞辯論期日到場，亦未提出準備書狀作何聲明或陳述。
（乙）、被告Ｈ○○、Ｍ○○未於最後言詞辯論期日到場，惟據渠等前所為陳述及所
        提書狀之聲明陳述如左：
        壹、聲明：原告之訴駁回。
        貳、陳述：同意領回提存款返還原告。
（丙）、被告甲○○、Ｃ○○、戊○○、壬○○、ｂ○○、丁○○、Ｆ○○、Ａ○○
        、Ｉ○○、Ｎ○○、Ｐ○○、Ｗ○○、Ｖ○○、乙○○、Ｑ○○、辛○○、
        Ｔ○○、Ｏ○○、未○○、午○○○、申○○、己○○、Ｂ○○、Ｓ○○、
        Ｒ○○、癸○○、Ｌ○○、Ｚ○○、Ｋ○○、巳○○、Ｘ○○、Ｇ○○、丙○○、庚○、ｅ○○、ｄ○○、亥○○部分：
        壹、聲明：原告之訴駁回。
        貳、陳述：被告願將提存款返還原告。
丙、本院依職權調閱本院八十二年存字第四六三號提存案卷。
    理      由
一、按「訴狀送達後，原告不得將原訴變更或追加他訴。但有下列各款情形之一者，
    不在此限：一、被告同意者。二、請求之基礎事實同一者。三、擴張或減縮應受
    判決事項之聲明者。四、因情事變更而以他項聲明代最初之聲明者。五、該訴訟
    標的對於數人必須合一確定時，追加其原非當事人之人為當事人者。六、訴訟進
    行中，於某法律關係之成立與否有爭執，而其裁判應以該法律關係為據，並求對
    於被告確定其法律關係之判決者。七、不甚礙被告之防禦及訴訟之終結者。」民
    事訴訟法第二百五十五條定有明文，本件原告雖於訴狀送達後，追加渠等被繼承
    人張林羊之其餘繼承人林敬逋、寅○○、丑○○、卯○○、辰○○○、林謝麗郁
    為原告及蘇天元之繼承人癸○○、ｅ○○、ｄ○○及張仁德之繼承人Ｂ○○為被
    告，惟本件該訴訟標的對於渠等既必須合一確定，且原告所為訴之追加，亦不甚
    礙被告之防禦及訴訟之終結，核與首揭規定尚無不合，應予准許。
二、本件被告Ｅ○○、子○○、ｃ○○、酉○○、Ｄ○○、Ｕ○○、Ｃ○○、甲○○
    、Ｈ○○、Ｍ○○未於言詞辯論期日到場，核無民事訴訟法第三百八十六條各款
    所列情形，爰依原告之聲請，由其一造辯論而為判決。
三、本件原告起訴主張：被告Ｈ○○、Ｍ○○、甲○○、Ｃ○○、戊○○、壬○○、
    ｂ○○、丁○○、Ｆ○○、Ａ○○、Ｉ○○、Ｎ○○、Ｐ○○、Ｗ○○、Ｖ○○
    、乙○○、Ｑ○○、辛○○、Ｔ○○、Ｏ○○、未○○、午○○○、申○○、己○○、Ｒ○○、Ｌ○○、Ｚ○○、Ｋ○○、巳○○、Ｘ○○、Ｇ○○、丙○○、
    庚○、Ｅ○○、子○○、ｃ○○、酉○○、Ｄ○○、亥○○、Ｃ○○、甲○○、
    Ｕ○○及已歿訴外人張仁德、蘇天元與訴外人榕成公司於八十二年二月一日，將
    渠等與原告之被繼承人張林羊共有坐落台北市○○區○○段二小段七三八地號、
    七四○地號兩筆土地，依土地法第三十四條之一第一項規定，以五千二百九十二
    萬元之價出售予訴外人孫培建，而出售該地之共有人，為申辦所有權移轉變更登
    記應備證明文件，乃將張林羊可分配之價金三百零四萬二千七百七十五元（原可
    受配七百五十六萬元，扣除應繳土地增值稅及歷年積欠稅款與罰鍰共計四百五十
    一萬七千二百二十五元後，尚餘三百零四萬二千七百七十五元），於同年月十一
    日以已死亡之張林羊為提存物受取人於八十二年度存字第四六三號提存事件向本
    院提存所辦理提存，而未依法以書面通知張林羊之繼承人（即原告），原告遲至
    八十九年間始獲悉此事，因被告Ｈ○○、Ｍ○○、甲○○、Ｃ○○、戊○○、壬○○、ｂ○○、丁○○、Ｆ○○、Ａ○○、Ｉ○○、Ｎ○○、Ｐ○○、Ｗ○○、
    Ｖ○○、乙○○、Ｑ○○、辛○○、Ｔ○○、Ｏ○○、未○○、午○○○、申○○、己○○、Ｒ○○、Ｌ○○、Ｚ○○、Ｋ○○、巳○○、Ｘ○○、Ｇ○○、丙○○、庚○、Ｅ○○、子○○、ｃ○○、酉○○、Ｄ○○、亥○○、Ｃ○○、甲○○、Ｕ○○及已歿訴外人張仁德、蘇天元所為價金之提存，於法不合，尚不生
    清償效力；嗣訴外人張仁德於八十六年八月一日死亡，繼承人為Ｂ○○、Ｓ○○
    ，蘇天元於八十九年三月三日死亡，繼承人為癸○○、ｅ○○、ｄ○○等事實，
    業據其提出與所述相符之提存書、土地買賣契約書、所有權移轉契約書、台北市
    文山區第一戶政事務所簡便行文表，本院提存所（八二）存智字第四六三號函、
    繼承系統表、土地增值稅繳款書、戶籍謄本等件為證，且為被告Ｈ○○、Ｍ○○
    、甲○○、Ｃ○○、戊○○、壬○○、ｂ○○、丁○○、Ｆ○○、Ａ○○、Ｉ○○、Ｎ○○、Ｐ○○、Ｗ○○、Ｖ○○、乙○○、Ｑ○○、辛○○、Ｔ○○、Ｏ
    ○○、未○○、午○○○、申○○、己○○、Ｂ○○、Ｓ○○、Ｒ○○、癸○○
    、Ｌ○○、Ｚ○○、Ｋ○○、巳○○、Ｘ○○、Ｇ○○、丙○○、庚○、ｅ○○
    、ｄ○○所不爭執，並經本院依職權調閱本院八十二年存字第四六三號提存案卷
    查核屬實，而被告Ｅ○○、子○○、ｃ○○、酉○○、Ｄ○○、Ｃ○○、甲○○
    、Ｕ○○已於相當時期受合法之通知，既未於言詞辯論期日到場，復未提出準備
    書狀爭執，本院審酌上開證物，認原告主張之事實堪信為真實。
四、按「共有土地或建築改良物，其處分、變更及設定地上權、永佃權、地役權或典
    權，應以共有人過半數及其應有部分合計過半數之同意行之。：：：第一項共有
    人，對於他共有人應得之對價或補償，負連帶清償責任。」土地法第三十四條之
    一第一項、第三項定有明文，本件被告Ｈ○○、Ｍ○○、甲○○、Ｃ○○、戊○○、壬○○、ｂ○○、丁○○、Ｆ○○、Ａ○○、Ｉ○○、Ｎ○○、Ｐ○○、Ｗ
    ○○、Ｖ○○、乙○○、Ｑ○○、辛○○、Ｔ○○、Ｏ○○、未○○、午○○○
    、申○○、己○○、Ｒ○○、Ｌ○○、Ｚ○○、Ｋ○○、巳○○、Ｘ○○、Ｇ○○、丙○○、庚○、Ｅ○○、子○○、ｃ○○、酉○○、Ｄ○○、亥○○、Ｃ○○、甲○○、Ｕ○○及已歿訴外人張仁德、蘇天元等人積欠原告之被繼承人張林
    羊買賣價金三百零四萬二千七百七十五元未為清償，從而，原告依繼承及土地法
    第三十四條之一之法律關係，請求被告被告Ｈ○○、Ｍ○○、甲○○、Ｃ○○、
    戊○○、壬○○、ｂ○○、丁○○、Ｆ○○、Ａ○○、Ｉ○○、Ｎ○○、Ｐ○○
    、Ｗ○○、Ｖ○○、乙○○、Ｑ○○、辛○○、Ｔ○○、Ｏ○○、未○○、午○○○、申○○、己○○、Ｒ○○、Ｌ○○、Ｚ○○、Ｋ○○、巳○○、Ｘ○○、
    Ｇ○○、丙○○、庚○、Ｅ○○、子○○、ｃ○○、酉○○、Ｄ○○、亥○○、
    Ｃ○○、甲○○、Ｕ○○及訴外人張仁德之繼承人Ｂ○○及Ｓ○○、蘇天元之繼
    承人癸○○、ｅ○○、ｄ○○給付如主文第一項所示之本金、利息，為有理由，
    應予准許。
五、本件事證已臻明確，兩造其餘攻擊、防禦方法及所為之立證，經核與判決之結果
    不生影響，無庸逐一論述，併予敘明。
六、結論：本件原告之訴為有理由，依民事訴訟法第三百八十五條第一項前段、第七
    十八條、第八十五條第一項前段，判決如主文。
中　　　華　　　民　　　國　　九十一　　年　　十一　　月　　二十一　　日
                                    民事第四庭法      官　　周玫芳
右為正本係照原本作成
如對本判決上訴，須於判決送達後廿日內向本院提出上訴狀
中　　　華　　　民　　　國　　九十一　　年　　十一　　月  　二十一　　日
　　　　　　　　　　　　　　　　　　　　　　　法院書記官　　王朝枝
